臺灣高等法院刑事判決
上　訴　人　臺灣桃園地方法院檢察署檢察官
被　　　告　乙○○
上列上訴人因過失傷害案件，不服臺灣桃園地方法院94年度交易
字第15號，中華民國 94年7月26日第一審判決（起訴案號：臺灣
桃園地方法院檢察署 93年度調偵字第611號），提起上訴，本院
判決如下：
    主  文
原判決撤銷。
乙○○因過失傷害人，處拘役伍拾日，如易科罰金，以參佰元折
算壹日，緩刑貳年。
    事  實
一、乙○○於民國九十二年十月二十七日下午四時四十分許，駕
    駛車號八Ｇ─九二八六號自用小客車，由桃園縣平鎮市○○
    街文化國小往壢新醫院方向行駛，途經同市文化國小學校大
    門附近時，本應注意警戒車前狀況，隨時採取必要安全措施
    ，依當時之天候、路況，並無不能注意之情形，竟疏未注意
    ，適有左前方道路中央處有七歲之學童林志宇（民國八十六
    年四月三十日出生）欲橫越馬路穿越該車道，亦疏未注意行
    人穿越道路時，在設有行人穿越道、人行天橋或人行地下道
    者，必須經由行人穿越道、人行天橋或人行地下道穿越，不
    得在其一百公尺範圍內穿越道路之規定，而穿越道路。乙○
    ○貿然前行，致其車前左側保險桿處撞擊林志宇之身體右側
    ，致使林志宇哲受有右側脛骨腓骨骨折、右側股骨骨折、頭
    部外傷等傷害。
二、案經林志宇之母甲○○訴由桃園縣政府警察局平鎮分局報請
    台灣桃園地方法院檢察署檢察官偵查起訴。
    理  由
一、訊據被告乙○○雖供承其有未注意車旁之過失，惟辯稱伊車
    速僅時速二、三十公里，碰撞前未發現林志宇，碰撞後方剎
    車，伊當時係跟貨車會車，學童是在貨車後面走出穿越道路
    ，伊看不到等語。
二、然查上揭事實，業據告訴人甲○○指訴及林志宇證述甚詳，
    復有警製道路交通事故調查報告表、現場圖、現場照片附卷
    可按。被害人林志宇因此次車禍致受有右側脛骨腓骨骨折、
    右側股骨骨折、頭部外傷等傷害，亦有驗傷診斷證明書一份
    附卷可稽。而被告行駛車道寬達三點六公尺，車禍當時天候
    視線良好，有該調查報告表、現場照片可證，被告自稱行車
    時速度僅二、三十公里，碰撞前卻毫未發現林志宇蹤跡，直
    至碰撞後方剎車，顯見當時並未審慎注意車前狀況甚明。參
    以被告於本院審理時亦自承其車禍當時確有未注意車旁之過
    失，顯見其就本件車禍之發生應負過失責任。
三、按汽車駕駛時，應注意車前狀況，並隨時採取必要安全措施
    ，道路交通安全規則第九十四條第三項條定有明文，本件車
    禍發生當時是日間自然光線，其天候晴朗、路況是直路，視
    距良好、並無障礙物，有警製道路交通事故調查報告表（一
    ）記載明確（見偵查卷十七頁）。依當時並無不能注意之情
    形，況被告於本院準備程序時亦自承當時有很多家長在學校
    外面等小孩，。學校已經有小朋友走出來，路邊都停滿車輛
    等情（見本院94年10月14日準備程序筆錄）。既係正值孩童
    放學下課時間，被告行經該處更應提高警覺，縱學童係如被
    告所言係自會車之貨車後面走出穿越道路，惟若被告有提高
    警覺注意及此，亦可隨時煞車避免撞及，其竟疏未注意林志
    宇於左前方欲穿越道路，致肇生車禍，自有應注意能注意而
    不注意之過失，而不能主張基於信賴原則而免責。再林志宇
    因該車禍受傷，與一般社會通念尚無相違，足認與被告之過
    失行為間，具有相當因果關係，雖被害人林志宇係在設有行
    人穿越道穿越道路之路段，未經由行人穿越道穿越，有違不
    得在其一百公尺範圍內穿越道路之規定，此亦有道路交通事
    故現場圖其上劃明撞擊點距行人穿越道約二十餘公尺及現場
    照片在卷可稽（見偵查卷十六頁、第十九頁）。並經林志宇
    於原審審理時到庭稱：道路交通事故現場圖及調查報告表顯
    示，被害人遭撞及之地點為雙線道（快車道）馬路過中線之
    處，經原審簡易程序法官訊問證人即被害人八歲之小弟弟林
    志宇（依法不得具結），指稱現場圖所繪製之撞擊地點無誤
    在卷。且經原審依職權訊問證人林志宇證稱（略以）：案發
    當天是安親班下課，放學後都是到安親班，平常媽媽不會來
    接，都是自己回家，從安親班回家必須要過二次馬路，此次
    過馬路前有先看到是紅燈才跑過去的，看到的紅綠燈是在左
    邊（本院測試證人可以分辨左右），但沒有看清楚右邊是否
    沒車子才過去，被撞到前車子沒有煞車，知道學校大門前就
    有斑馬線，但為方便而不走斑馬線等語。（見原審卷第四十
    二至四十四頁）。顯見被害人林志宇對本件車禍之發生，本
    身亦有過失。而臺灣省桃園縣區車輛行車事故鑑定委員會及
    臺灣省車輛行車事故覆議鑑定委員會，對前述鑑定結果亦認
    為被害人林志宇，穿越道路時疏未注意看清左右無來車小心
    迅速通過，為肇事主因。乙○○駕駛自小客貨車，行經學校
    門前疏未減速慢行且未注意車前狀況，為肇事次因，有台灣
    省桃園縣區車輛行車事故鑑定委員會94年3月4日桃縣行字第
    0945200501號、台灣省車輛行車事故覆議鑑定委員會 94年6
    月14日府覆議字第0940100348號函及函附之鑑定意見書在卷
    可資參考。惟被害人與有過失，並不能解免被告過失責任，
    是被告乃因過失致被害人林志宇受傷，其犯行洵堪認定。
四、核被告所為，係犯刑法第二百八十四條第一項之過失傷害罪
    ，原審未察，遽為無罪之判決，容有未當，檢察官據此提起
    上訴，其上訴有理由，爰由本院將原判決撤銷改判，並審酌
    被告犯罪之動機、目的、過失之情節、犯罪之手段、其品行
    、犯罪所生之危險或損害、犯罪後之態度等一切情狀，判處
    如主文第二項所示之刑，並諭知易科罰金之折算標準。末查
    查被告前未曾受有期徒刑以上刑之宣告，有臺灣高等法院檢
    察署刑案紀錄簡覆表附卷可稽，其因一時失慮，致犯本罪，
    犯後已與被害人達成民事和解，賠償被害人損失，有和解書
    一份附於本院卷可稽，本院認其經此次科刑教訓後，當益知
    警惕，應無再犯之虞，因認其所受宣告之刑，以暫不執行為
    適當，爰併予宣告緩刑二年，以勵來茲，而啟自新。
五、據上論斷，應依刑事訴訟法第369條第1項前段、第364 條、
    第299條第1項前段，刑法第284條第1項前段、第41條第1 項
    、第74條第1款，罰金罰鍰提高標準條例第1條前段、第2 條
    ，判決如主文。
本案經檢察官洪泰文到庭執行職務。
中　　華　　民　　國　　94　　年　　11　　月　　24　　日
　　　　　　　　 交通法庭審判長法　官  陳正雄
　　　　　　　　　　　　　　　 法　官  許宗和
　　　　　　　　　　　 　　　  法　官  許錦印
以上正本證明與原本無異。
不得上訴。
                               書記官  楊妙恩
中　　華　　民　　國　　94　　年　　11　　月　　29　　日
附錄本案論罪科刑法條全文：
中華民國刑法第284條
(過失傷害罪)
因過失傷害人者，處 6 月以下有期徒刑、拘役或 500 元以下罰
金，致重傷者，處1年以下有期徒刑、拘役或500元以下罰金。
從事業務之人，因業務上之過失傷害人者，處 1 年以下有期徒刑
、拘役或1 千元以下罰金，致重傷者，處 3 年以下有期徒刑、
拘役或2千元以下罰金。
